【裁判字號】    90,訴,112
【裁判日期】    900511
【裁判案由】    傷害
【裁判全文】
臺灣新竹地方法院刑事判決                            九十年度訴字第一一二號
    公  訴  人  臺灣新竹地方法院檢察署檢察官
    被      告  乙○○
右列被告因傷害案件，經檢察官提起公訴（八十九年度偵字第七○五○號），本院判
決如左︰
    主  文
乙○○傷害直系血親尊親屬之身體，處有期徒刑伍月。如易科罰金，以佰元折算壹
日。
    事  實
一、乙○○係甲○○之兒子，二人間係家庭暴力防治法所規定之家庭成員，乙○○於
    八十九年六月十四日十九時三十分許，在新竹市○○路○段八十九巷一百五十四
    號處，因細故與其父甲○○發生爭執後，竟基於傷害之故意，持自甲○○手中所
    搶下的棒球棒（未扣案）毆打其父甲○○之身體，致甲○○受有左肘瘀傷五Ｘ五
    公分併皮膚缺損二Ｘ一公分、左前臂皮膚缺損一Ｘ○‧五公分、全身多處淤傷、
    含右前臂五Ｘ五公分、左上臂十Ｘ三‧五公分、背部十Ｘ二‧五公分和十Ｘ二‧
    五公分等傷害。
二、案經甲○○訴由新竹市警察局第二分局報告臺灣新竹地方法院檢察署檢察官偵查
    起訴。
    理  由
一、訊據被告乙○○固對於右揭時地曾持棒球棒毆打其父即被害人甲○○，並致其受
    傷等情坦承不諱，惟辯稱：父親比較強勢，從軍中退伍後行為越來越不好，當天
    回家裡看到父親拿著棒球棒，後跟父親發生爭執，所以就拿著棒球棒打伊父親。
    伊並不是不孝順的小孩，是有隱情，而父親所受傷害中有部分是伊跟他爭執時，
    他自己撞到的云云。經查右揭事實業據被害人甲○○於警、偵訊時指訴綦詳，並
    為被告所不否認確持自被害人手中所搶下之棒球棒毆打被害人成傷等情，且經證
    人陳金葉於警訊時陳稱：伊兒子將球棒搶回，反將伊丈夫打傷等語甚明，復有行
    政院衛生署新竹醫院診斷證明書一份在卷足參，足認被告確為上揭犯行。被告雖
    復辯稱：被害人身上若干傷勢並非伊毆打所造成云云，惟其卻無法指出係指被害
    人所受哪部分傷勢非其毆打所造成之具體證據資料供本院調查以實其說，且觀被
    害人所受前揭傷害情形，與其所指述亦為被告所自承持棒球棒毆打所會導致之受
    傷情形相當，是以應認被告此部分所辯並不可採，本案事證明確，被告犯行洵堪
    認定，應予依法論科。至被告雖聲請傳訊證人陳金葉到庭以證其非不孝順之子及
    案發當天發生之情形等情，然證人陳金葉已於警訊時就當日發生情形詳為陳述，
    且被告復不否認確持棒球棒毆打被害人，已如前述，本件事證已臻明確，是以本
    院認並無再行傳喚證人陳金葉到庭之必要，附此敘明。
二、按被害人甲○○係被告之父，係被告之直系血親尊親屬，有戶籍謄本一份可按，
    其二人具有家庭暴力防治法第三條第三款之家庭成員關係，核被告對家庭成員即
    其父甲○○故意實施身體上之不法侵害，係屬同法第二條第二項之家庭暴力罪，
    而犯刑法第二百七十七條第一項之傷害罪，併依刑法第二百八十條規定加重其刑
    。又被告行為後，刑法第四十一條業於九十年一月四日修正為「犯最重本刑為五
    年以下有期徒刑以下之刑之罪，而受六月以下有期徒刑或拘役之宣告，因身體、
    教育、職業、家庭之關係或其他正當事由，執行顯有困難者，得以一元以上三元
    以下折算一日，易科罰金。但確因不執行所宣告之刑，難收矯正之效或難以維持
    法秩序者，不在此限。」、「併合處罰之數罪，均有前項情形，其應執行之刑逾
    六月者，亦同。」，並於同年月十日公布施行，於同年月十二日生效，是被告犯
    罪後法律已有變更，比較新舊法之結果，以新法有利於被告，依刑法第二條第一
    項前段之規定，應適用最有利於被告之新法，即裁判時之刑法第四十一條第一項
    前段之規定，併此敘明。爰審酌被告之品行，犯罪之動機、犯罪時所受之刺激、
    犯罪之手段尚輕、被害人所受傷害程度、被告犯罪後之態度及被害人已表明不欲
    追究等一切情狀，量處如主文所示之刑，並諭知易科罰金之折算標準，以資懲儆
    。
據上論斷，應依刑事訴訟法第二百九十九條第一項前段，刑法第二百七十七條第一項
、第二百八十條、第二條第一項前段、第四十一條第一項前段，罰金罰鍰提高標準條
例第一條前段、第二條，判決如主文。
本案經檢察官吳金棟到庭執行職務。
中      華      民      國      九十    年      五      月      十一    日
                                  臺灣新竹地方法院刑事第二庭
                                      法  官    楊  惠  芬
右正本證明與原本無異。
如不服本判決，應於判決送達後十日內向本院提出上訴狀( 應附繕本 )，上訴於
臺灣高等法院。
                                      書記官   吳   鈺  敏
中華      民      國      九十    年      五      月      十一    日
附錄本案論罪科刑法條：
刑法第二百七十七條：
傷害人之身體或健康者，處三年以下有期徒刑、拘役或一千元以下罰金。
犯前項之罪因而致人於死者，處無期徒刑或七年以上有期徒刑；致重傷者，處三年以
上十年以下有期徒刑。
刑法第二百八十條：
對於直系血親尊親屬，犯第二百七十七條或第二百七十八條之罪者，加重其刑至二分
之一。


司法院資訊處製作；財團法人民間司法改革基金會備份。
